【裁判字號】    99,交聲,273
【裁判日期】    990630
【裁判案由】    聲明異議
【裁判全文】
臺灣嘉義地方法院交通事件裁定         99年度交聲字第273號
原處分機關  交通部公路總局嘉義區監理所
異  議  人
即受處分人  揚彩印刷有限公司
代  表  人  甲○○
上列異議人即受處分人因違反道路交通管理處罰條例案件，對於
交通部公路總局嘉義區監理所於民國九十九年二月十一日所為之
處分（原處分案號：嘉監裁字第裁七○—Ｚ00000000號
），聲明異議，本院裁定如下：
    主  文
原處分撤銷。
揚彩印刷有限公司不罰。
    理  由
一、按汽車有已領有號牌而未懸掛或不依指定位置懸掛情形者，
    處汽車所有人新臺幣（下同）三千六百元以上一萬零八百元
    以下罰鍰，並禁止其行駛，牌照吊銷之，道路交通管理處罰
    條例第十二條第一項第七款、第二項定有明文。次按違反行
    政法上義務之行為非出於故意或過失者，不予處罰，行政罰
    法第七條亦有明文，即現代國家基於「有責任始有處罰」之
    原則，對於違反行政法上義務之處罰，應以行為人主觀上有
    可非難性及可歸責性為前提，如行為人主觀上並非出於故意
    或過失情形，應無可非難性及可歸責性。再按道路交通管理
    處罰條例第八十九條規定，法院受理有關交通事件，準用刑
    事訴訟法之規定，刑事訴訟法中有關證據法則部分，自應適
    用於道路交通事件。刑事訴訟法第一百五十四條第二項規定
    ，犯罪事實應依證據認定之，無證據不得認定犯罪事實。是
    以事實之認定，應憑證據，如未能發現相當證據，或證據不
    足以證明，自不能以推測或擬制之方法，以為裁判之基礎。
二、原處分意旨略以：本件異議人即受處分人揚彩印刷有限公司
    （下稱揚彩公司）所有之車牌號碼○八七六—ＬＱ號自用小
    貨車由乙○○駕駛，於民國九十八年十二月三十日下午三時
    五十分許，行經國道三號公路北向三二六公里處，因有未懸
    掛後車牌之違規事實，為內政部警政署國道公路警察局第八
    警察隊白河分隊警員攔停，並填製公警局交字第Ｚ0000
    0000號舉發違反道路交通管理事件通知單（下稱舉發通
    知單）予以舉發，嗣異議人於到案日期前向原處分機關即交
    通部公路總局嘉義區監理所（下稱嘉義區監理所）申訴，經
    原處分機關函請舉發單位調查結果仍認異議人有上開違規行
    為，乃依道路交通管理處罰條例第十二條第一項第七款、第
    二項、違反道路交通管理事件統一裁罰基準及處理細則第四
    十一條、第四十三條、第四十四條、第六十七條及違反道路
    交通管理事件統一裁罰基準表之規定，於九十九年二月十一
    日以嘉監裁字第裁七○—Ｚ00000000號裁決書，據
    以裁處異議人罰鍰五千四百元，並吊銷汽車牌照之處分。
三、異議意旨略以：上開車牌號碼○八七六—ＬＱ號自用小貨車
    於舉發當日係由司機乙○○駕駛，甫自臺南縣官田鄉客戶處
    送貨完畢欲返回揚彩公司，在舉發地點為警攔停，告以未懸
    掛後車牌始知後車牌遺失，乙○○當場告知警員，並於返回
    揚彩公司後，旋即偕同揚彩公司代表人甲○○之夫丙○○至
    嘉義縣警察局水上分局柳林派出所報案，並非故意不懸掛後
    車牌，為此聲明異議，請求撤銷原處分等語。
四、經查：
  (一)證人乙○○於本院證稱：其為揚彩公司司機，平日負責駕駛
    車牌號碼○八七六—ＬＱ號自用小貨車送貨，於九十八年十
    二月三十日下午二時許，駕車自揚彩公司出發，送貨至臺南
    縣官田鄉客戶處，送貨完畢就直接駕車欲返回揚彩公司，舉
    發當日自揚彩公司出發前有檢查車牌，嗣於同日下午三時五
    十分許，為警攔停時始知後車牌遺失，待返回揚彩公司後，
    告知揚彩公司代表人甲○○之夫丙○○上情，旋即偕同丙○○至嘉義縣警察局水上分局柳林派出所報案等語（見本院卷
    第三九至四四頁），核與證人丙○○於本院證述：乙○○於
    舉發當日返回揚彩公司後有告知遭警員開單情事，旋即與乙○○一同前往嘉義縣警察局水上分局柳林派出所報案等語相
    符（見本院卷第三五頁），並有嘉義縣警察局車輛協尋電腦
    輸入單在卷可稽（見本院卷第九頁），足見異議人所辯，尚
    非無據。
  (二)駕駛人於行車前固有檢查車牌是否穩固懸掛之義務，然於車
    輛行駛中車牌掉落遺失，因非駕駛人所得預見之事，難認其
    主觀上有可非難性及可歸責性，而本件依卷內事證，尚無證
    據證明上開車輛未懸掛車牌係出於異議人主觀上之故意或過
    失，基於罪疑惟輕原則，即應作有利異議人之認定。參以該
    車經警攔停時，僅有未懸掛後車牌，而無其他違規情形，則
    上揭號牌既無其他違反公路法與道路交通管理處罰條例規定
    之罰鍰未繳清、或汽車燃料使用費未繳納、或該車有檢驗不
    合格等其他違規情形，且該車於舉發當時仍懸掛前車牌等情
    ，業據證人即掣單舉發之警員丁○○於本院證述明確（見本
    院卷第四五頁），該車後方漆有該車車牌號碼，亦有舉發時
    所攝照片附於交通部公路總局嘉義區監理所處理交通違規聲
    明異議案件卷宗可稽，若有違規情事，當場不能或不宜攔截
    製單舉發，尚可供警記明車輛牌照號碼、或拍照而達到逕行
    舉發之目的，異議人主觀上實無為達妨害道路交通管理、維
    護交通秩序、確保交通安全之目的而不懸掛號牌之故意。
  (三)又異議人原於聲明異議狀提及曾於九十八年十二月三十一日
    至嘉義區監理所詢問繳納罰鍰事宜，經該所人員告知該案須
    吊銷牌照，嗣後卻於九十九年一月四日至交通部公路總局嘉
    義區監理所嘉義市監理站（下稱嘉義市監理站）辦理遺損換
    牌等語，惟證人丙○○於本院證稱：該聲明異議狀係異議人
    委託友人代寫，因揚彩公司車輛均由福恩修理廠負責維修，
    故上開車牌號碼○八七六—ＬＱ號自用小貨車辦理遺損換牌
    事宜係委由福恩修理廠負責人朱恩中之太太黃懷惠處理，至
    繳納罰鍰事宜則由揚彩公司會計陳憶萍負責處理，所知處理
    過程均係自黃懷惠及陳憶萍耳聞而來等語（見本院卷第三六
    、三七、三九、六五、七二頁）；證人即福恩修理廠負責人
    朱恩中之太太黃懷惠於本院證稱：上開車牌號碼○八七六—
    ＬＱ號自用小貨車於九十九年一月四日辦理遺損換牌事宜係
    其代辦，因其離嘉義市監理站較近，故至嘉義市監理站辦理
    ，其未於九十八年十二月三十一日至嘉義區監理所詢問繳納
    罰鍰事宜，辦理遺損換牌事宜資料係揚彩公司會計陳憶萍所
    交付，但不記得陳憶萍有無未告知該車有被舉發領有號牌未
    懸掛之違規事實，且陳憶萍未交付本件舉發通知單，故未向
    嘉義市監理站承辦人員告知該車有被舉發領有號牌未懸掛之
    違規事實等語（本院卷第六○至六三、七三頁）；證人即揚
    彩公司會計陳憶萍於本院證稱：其曾將本件舉發通知單委由
    同事代為繳納罰鍰但未繳納，不確定其是否於九十八年十二
    月三十一日至交通部公路總局嘉義區監理所辦理，嗣後辦理
    遺損換牌事宜時，不確有無告知黃懷惠該車有被舉發領有號
    牌未懸掛之違規事實，並將本件舉發通知單一併交予黃懷惠
    等語（見本院卷第六八至七○、七二、七四頁），綜上可知
    ，因本件聲明異議狀係異議人委由他人代筆，因代筆之人不
    明事情經過，始有筆誤，致生誤會，並非異議人有意規避違
    規裁罰，附此敘明。
五、綜上所述，本件依調查所得之證據，尚不足以證明異議人所
    有之上開車輛領有號牌而未懸掛係出於故意或過失，原處分
    機關遽以裁罰，於法尚有不合，異議人之異議，為有理由，
    自應由本院將原處分撤銷，諭知異議人不罰，以資適法。
據上論斷，應依道路交通管理處罰條例第八十七條第二項、道路
交通案件處理辦法第二十條前段，裁定如主文。
中    華    民    國    99    年    6     月    30    日
                    交通法庭    法  官  鄭雅文
以上正本證明與原本無異。
如不服本裁定，應於裁定送達後五日內向本院提出抗告狀（應附
繕本）。
中    華    民    國    99    年    6     月    30    日
                                書記官  蘇姵容

司法院資訊處製作；財團法人民間司法改革基金會備份。
